臺灣彰化地方法院民事裁定
111年度監宣字第350號
聲  請  人  陳素娟  

相  對  人  張亞禎  

關  係  人  張文瓊  

            張智平  

上列聲請人聲請監護宣告事件，本院裁定如下：
    主  文
宣告張亞禎（女、民國00年0月00日生、身分證統一編號：Z0000
00000號）為受監護宣告之人。
選定陳素娟（女、民國00年0月00日生、身分證統一編號：Z0000
00000號）為受監護宣告之人之監護人。
指定張文瓊（男、民國00年00月00日生、身分證統一編號：Z000
000000號）為會同開具財產清冊之人。
程序費用由受監護宣告之人負擔。
    理  由
一、聲請意旨略以：相對人張亞禎為聲請人陳素娟之女，於民國
    109年2月12日因精神疾患，致不能為意思表示或受意思表示
    。又相對人接受治療出院後，恣意申辦手機及網路購物，故
    需代其處理後續相關事宜。爰此聲請對相對人為監護之宣告
    ，並請求選定聲請人為監護人，同時指定相對人之父即關係
    人張文瓊為會同開具財產清冊之人；若相對人未達監護宣告
    程度，則請為輔助宣告，並以聲請人為輔助人等語。
二、按對於因精神障礙或其他心智缺陷，致不能為意思表示或受
    意思表示，或不能辨識其意思表示之效果者，法院得因本人
    、配偶、四親等內之親屬、最近一年有同居事實之其他親屬
    、檢察官、主管機關或社會福利機構之聲請，為監護之宣告
    ，民法第14條第1項定有明文。次按受監護宣告之人應置監
    護人。法院為監護之宣告時，應依職權就配偶、四親等內之
    親屬、最近一年有同居事實之其他親屬、主管機關、社會福
    利機構或其他適當之人選定一人或數人為監護人，並同時指
    定會同開具財產清冊之人。法院為前項選定及指定前，得命
    主管機關或社會福利機構進行訪視，提出調查報告及建議。
    監護之聲請人或利害關係人亦得提出相關資料或證據，供法
    院斟酌。法院選定監護人時，應依受監護宣告之人之最佳利
    益，優先考量受監護宣告之人之意見，審酌一切情狀，並注
    意下列事項：1.受監護宣告之人之身心狀態與生活及財產狀
    況。2.受監護宣告之人與其配偶、子女或其他共同生活之人
    間之情感狀況。3.監護人之職業、經歷、意見及其與受監護
    宣告之人之利害關係。4.法人為監護人時，其事業之種類與
    內容，法人及其代表人與受監護宣告之人之利害關係。民法
    第1110條、第1111條、第1111條之1分別定有明文。再按監
    護宣告之裁定，於裁定送達或當庭告知法院選定之監護人時
    發生效力；監護宣告裁定經廢棄確定前，監護人所為之行為
    ，不失其效力，家事事件法第169條第1項、第170條第1項分
    別定有明文。
三、查聲請人主張之事實，業據其提出戶籍謄本及相對人身心障
    礙證明為證。又經本院在鑑定人衛生福利部彰化醫院（下稱
    彰化醫院）陳羿行醫師前訊問相對人，相對人於本院訊問時
    ，對於年籍、身分證號碼、住址、就讀學校數量及簡易算數
    等問題，均能正確回應，有本院訊問筆錄在卷可按。再經本
    院囑託該院為鑑定，鑑定結果認：「醫學上的診斷：診斷名
    ：思覺失調症。障礙程度：中度」、「日常生活狀況：1.日
    常生活活動：個案有一般活動能力，日常生活需他人協助；
    2.經濟活動能力：會偷錢去買東西，計算能力差；3.社會性
    ：輕度障礙，會藉由手機上社群網站（臉書）去交友，但會
    亂交陌生人，亂傳影片。」、「精神狀態：1.意識/溝通性
    ：意識清醒，可以簡單溝通表達；2.記憶力：短期記憶力障
    礙；3.定向力：對人可以辨識，地點也可以正確了解，時間
    不清楚目前日期；4.計算能力：僅會單位數加減乘法計算，
    雙位數就說不會；5.理解‧判斷力：理解力判斷力皆有中度
    以上缺損；6.現在性格特徵：認知功能有中度以上缺損。」
    、「有關判斷能力判定之意見：有給予經常性協助之必要」
    、「回復可能性說明：短期內恢復的可能性低。」、「鑑定
    判定：1.基於受鑑定人因思覺失調症，個案目前理解能力及
    判斷能力皆有中度障礙，以致個案，不能管理處分自己的財
    產，且短期內回復之可能性很低。2.其障礙之程度，可為監
    護宣告。不能為意思表示或受意思表示，且不能辨識其意思
    表示結果」等語，有彰化醫院111年10月4日彰醫精字第1110
    500433號公函所附成年監護鑑定書在卷可稽，堪認相對人因
    思覺失調症，致不能為意思表示或受意思表示，亦不能辨識
    其意思表示之效果。從而，本件聲請為有理由，應予准許，
    爰宣告相對人為受監護宣告之人。
四、本件相對人業經監護宣告，揆諸前揭規定，自應為其選定監
    護人及指定會同開具財產清冊之人。又依聲請人所提出之同
    意書所載，相對人之手足均同意由聲請人擔任相對人之監護
    人，並以關係人張文瓊為會同開具財產清冊之人。本院審酌
    上開事證，認聲請人與關係人張文瓊為相對人之雙親，兩人
    與相對人關係非常密切，應能適切照護相對人，且其二人經
    親屬推為監護人、會同開具財產清冊之人，由渠等分別擔任
    相對人之監護人及會同開具財產清冊之人，應符合相對人之
    最佳利益，爰裁定如主文第2、3項所示。
五、末按民法第1113條準用同法第1099條、第1099條之1等規定
    ，於監護開始時，監護人對於受監護宣告之人之財產，應會
    同關係人張文瓊於2個月內開具財產清冊，並陳報法院，於
    開具完成並陳報法院前，監護人對於受監護宣告之人之財產
    ，僅得為管理上必要之行為，併此指明。
六、依家事事件法第164條第2項，裁定如主文。
中　　華　　民　　國　　111 　年　　10　　月　　24　　日
                  家事法庭    法  官  梁晉嘉
以上正本係照原本作成。
如對本裁定抗告，須於裁定送達後10日內向本院提出抗告狀，並
繳納抗告費新臺幣1千元。 
中　　華　　民　　國　　111 　年　　10　　月　　24　　日
                              書記官  許喻涵